【裁判字號】    89,台上,6384
【裁判日期】    891026
【裁判案由】    違反稅捐稽徵法
【裁判全文】
最高法院刑事判決                              八十九年度台上字第六三八四號
    上  訴  人  甲○○
右上訴人因違反稅捐稽徵法案件，不服台灣高等法院中華民國八十七年八月六日第二
審判決（八十六年度上訴字第六○七三號，起訴案號：台灣基隆地方法院檢察署八十
四年度偵字第三四五四號），提起上訴，本院判決如左：
    主  文
原判決撤銷，發回台灣高等法院。
    理  由
本件原判決認定上訴人甲○○於民國八十一年間，因籌設之鋒龍開發股份有限公司未
申請營業登記，而未能領取統一發票使用。竟基於逃漏營業稅之概括犯意，與基隆市
紹翔工程有限公司（下稱紹翔公司）負責人張金春（已判處罪刑確定）謀議，由張金
春於八十一年八月間提供紹翔公司統一發票三張，由上訴人填寫內容後，分別交付予
德記建設股份有限公司、豊龍建設股份有限公司、德泰工程股份有限公司，以領取工
程款。嗣因張金春催促上訴人提供相當數額之統一發票供紹翔公司申報，以減免營業
稅。上訴人遂透過黃成祈（已判處罪刑確定）介紹，向葉條端（未起訴）取得虛設行
號育成有限公司開立內容不實之統一發票六張，並由上訴人交付予不知情之張金春之
妻楊美鳳，持以向稅捐機關申報，而逃漏營業稅等情。乃撤銷第一審關於上訴人部分
之判決，改判仍論處上訴人共同連續納稅義務人以不正當方法逃漏稅捐罪刑。固非無
見。惟查，(一)、依卷附第一審判決送達證書（見第一審卷第三六二頁）所載，上訴人
係於八十六年三月十二日簽名收受判決正本之送達，距其於同年四月三日提起第二審
上訴，已逾法定十日之上訴期間，第一審法院以該上訴違背法律上之程式，裁定予以
駁回。嗣經上訴人抗告，主張其未收到第一審判決，而係於同年四月一日經選任辯護
人通知才知道辯護人於該日收受該判決書，即委請辯護人於同年四月三日提起第二審
上訴，並無逾越上訴期間等語。經原審法院於八十六年七月十六日以八十六年度抗更
(一)字第二號裁定，略以上述送達證書上「甲○○」之簽名，究否確為上訴人親自為之
，第一審法院未予釐清即裁定駁回上訴，有欠允當，尚待傳喚上訴人到庭查明，乃撤
銷第一審裁定，發回第一審法院。經第一審函請法務部調查局鑑定上述送達證書上「
甲○○」之簽名筆跡究否上訴人所書寫，惟經該局第六處以八十六年十月十四日（八
六）處發技二字第八六○八七八○五號通知單（附第二審卷第十八頁）函覆，應補送
上訴人平時簽名筆跡，再送鑑定。乃原審未依此辦理補充鑑定，即檢卷逕送上訴。上
開送達證書上「甲○○」之簽名究否為上訴人所為，攸關上訴人之第二審上訴是否合
法，此程序問題自應優先審究，乃原審未注意及此，即未再送鑑定，亦未傳訊送達人
以明真相，而逕為實體上之判決。自屬違誤。(二)、發票為商業會計憑證，上訴人與張
金春倘有共同開立不實發票之行為，則渠等有無共犯商業會計法第七十一條第一款以
明知為不實之事項而填製會計憑證之刑責，非無研求之餘地，原審置此不論，亦欠允
洽。(三)、原判決認定張金春提供紹翔公司統一發票三張予上訴人簽發後，分別轉交予
前述德記建設股份有限公司等三家公司，按該三張發票號碼並非聯號，則張金春係一
次交付該三張發票，由上訴人同時偽造，抑或係分次交付、分次偽造而有連續犯之問
題﹖另上訴人將該三張發票分別轉交予上述三家公司，似應非同時為之，則此「行使
」之犯行，是否分為先後三次而有連續犯之問題﹖原審並未論述明白，顯欠妥適。原
判決（第七頁第十一至十三行）僅認上訴人逃漏營業稅及幫助紹翔公司逃漏營業稅之
行為，為連續犯云云，難謂週延。(四)、上訴人自偵查中一再辯稱，伊向張金春借用發
票後，有交付新台幣二十四萬元予紹翔公司繳付營業稅，是伊無逃漏營業稅之犯意等
語。而張金春及乃妻楊美鳳於原審均承認無訛（見原審卷第九九、一一三頁），此有
利之證詞，何以不足為有利於上訴人之證明，原判決亦未說明其理由，自屬理由不備
之違誤。上訴人上訴意旨，指摘原判決不當，非無理由，應認有撤銷發回更審之原因
。
據上論結，應依刑事訴訟法第三百九十七條、第四百零一條，判決如主文。
中      華      民      國    八十九    年      十      月    二十六    日
                              最高法院刑事第七庭
                                  審判長法官  吳  雄  銘
                                        法官  池  啟  明
                                        法官  石  木  欽
                                        法官  郭  毓  洲
                                        法官  吳  三  龍
      右正本證明與原本無異
                                              書  記  官
中      華      民      國    八十九    年      十      月    三十一    日


司法院資訊處製作；財團法人民間司法改革基金會備份。
